【裁判字號】    90,上易,163
【裁判日期】    900306
【裁判案由】    妨害婚姻
【裁判全文】
臺灣高等法院刑事判決                              九十年度上易字第一六三號
    上  訴  人
    即  被  告  甲○○
    選任辯護人  施小凡
右上訴人因妨害家庭案件，經檢察官聲請簡易判決處刑，經台灣桃園地方法院認應適
用通常程序，不服臺灣桃園地方法院八十九年度易字第一九四四號，中華民國八十九
年十月三十日第一審判決（起訴案號：臺灣桃園地方法院檢察署八十九年度偵字第五
三九三號）提起上訴，本院判決如左：
    主  文
上訴駁回。
    事  實
一、甲○○曾於民國八十二年間因賭博案件，經臺灣桃園地方法院於八十二年七月十
    九日判處有期徒刑六月，於八十二年九月十四日確定，並於八十二年十一月十五
    日易科罰金執行完畢。猶不知悔改明知黃程漢（告訴人撤回告訴業經臺灣桃園地
    方法院檢察署檢察官為不起訴處分）係乙○○之夫，為有配偶之人，竟基於概括
    之犯意，自八十六年間某日起，至八十九年二月十六日止，先後在高雄、桃園等
    地賓館、台南縣楠西鄉○○路七十七巷二號黃程漢租屋處及桃園縣桃園市○○路
    五０號甲○○住處共同居住，並為相姦行為多次，嗣於八十九年二月十六日七時
    五十分許甲○○與黃程漢在桃園縣桃園市○○路五０號甲○○住處共處一室時為
    乙○○報警當場查獲。
二、案經被害人乙○○訴由台灣桃園地方法院檢察署檢察官聲請簡易判決處刑，原審
    改依通常程序審理。
    理  由
一、被告甲○○僅坦承自八十六年起至八十八年五、六月間止曾與黃程漢相姦（七十
    四年間至黃程漢於八十六年回國前之犯行為告訴人宥恕），惟矢口否認至八十九
    年二月十六日止之犯行，辯稱：伊以前是有和黃程漢發生性關係，但後來只是朋
    友，因受僱於黃程漢，所以黃程漢租台南縣楠西鄉○○路七十七巷二號之房屋供
    伊居住，並非與黃程漢同居該處，而黃程漢當天至伊桃園縣桃園市○○路五０號
    住處借宿，係因黃程漢和告訴人發生爭吵，所以才至伊住處，伊並未與黃程漢同
    處一室共眠，且並未發生性關係云云。並於本院審理時稱：原判決與起訴事實的
    時間不符，原審未盡調查之責。我是冤枉的云云。
二、然查：
    （一）被告於本院調查時雖主張未住在楠西鄉，係因其自桃園至楠西因無法當天
          往返云云；但查被告於八十九年二月十九日警訊時係稱「（你為何會住在
          黃程漢租屋處？）因我在黃程漢的公司工作，所以他將房子給我住。」又
          「（經乙○○稱於今八十九年元月二十五日在台南發現你住在黃程漢租的
          房子？）是的」；另黃程漢於警訊時亦稱「（據你太太稱曾於今年元月二
          十五日在台南你租屋處發現甲○○住在裡面，當時情形為何？）當時房子
          是我租的沒錯，而甲○○是我公司的臨時工，所以當朋友將房子借給他住
          ，我很少住在那裡。」足見被告確實有居住於楠西鄉黃程漢之租屋處之事
          實，且黃程漢雖稱很少住在該處，但仍有與被告甲○○同居該處之事實。
    （二）被告於八十九年二月十六日警方偵訊時陳稱「（你有無與黃程漢發生性關
          係？你是否知道黃程漢已婚，你與黃程漢如何認識？）有，在去年（不確
          定正確日期）開始至今年二月間斷斷續續。知道，我和黃程漢在十五、六
          年前曾經是男女朋友關係。」，雖在原審八十九年十月六日訊問時稱與黃
          程漢最後一次發生性關係係在八十八年時，且否認前述警訊時所稱自八十
          八年至八十九年二月間斷斷續續與黃程漢發生性關係。惟前揭犯罪事實業
          據被告於警訊中供承不諱，並經告訴人乙○○指述綦詳，並有違反社會秩
          序維護法之現場紀錄表一份、現場照片六幀、警員顏柏栓報告一紙、黃程
          漢立具之和解書（內容為黃程漢於婚姻關係存續中與甲○○曾發生性關係
          ）一紙在卷可稽。
    （三）又被告甲○○亦供承警察敲門後始前來開門，再者為警查獲時黃程漢僅穿
          著內衣褲等情，亦為被告所不否認之事實，益見被告確與黃程漢同枕共眠
          無疑。再被告與黃程漢二人孤男寡女同枕共眠，黃程漢又僅穿著內衣褲，
          參以被告既承認曾於八十八年間與黃程漢發生性關係，若謂被告與黃程漢
          同枕共眠並無姦情，孰能置信？再黃程漢苟與被告並無姦情，僅係和告訴
          人因細故發生爭吵而離家，可以暫宿附近之旅館，何須不辭辛勞從高雄趕
          至桃園投宿被告住處，被告所辯無非卸責之詞，不足採信。
三、核被告甲○○所為，係犯刑法第二百三十九條後段之相姦罪。被告先後數行為，
    時間緊接，罪名相同，顯係基於概括之犯意，應論以連續犯之一罪，並加重其刑
    。公訴人雖未就被告八十六年間至八十九年一月二十四日之相姦罪之部分犯行起
    訴，然該部分事實與公訴人起訴之犯罪事實既具有連續犯之裁判上一罪關係，為
    起訴效力所及，法院自應併予審究，附此敘明。再被告曾於八十二年間因賭博案
    件，經臺灣桃園地方法院於八十二年七月十九日判處有期徒刑六月，於八十二年
    九月十四日確定，並於八十二年十一月十五日易科罰金執行完畢，此有臺灣桃園
    地方法院被告全國前案紀錄表在卷可參，被告五年內再犯有期徒刑以上之罪，為
    累犯，應依刑法第四十七條規定遞加重其刑。原審援引刑法第五十六條、第二百
    三十九條、第四十七條、第四十一條，罰金罰鍰提高標準條例第二條並審酌被告
    之品行、智識程度、犯罪之動機及犯罪後之態度等一切情狀，量處有期徒刑肆月
    ，並諭知易科罰金之折算標準，其所為判決認事用法核無不合，被告上訴仍執陳
    詞爭執，經核並無理由，應予駁回。又本件事實已明，被告聲請傳訊證人即警員
    顏柏栓調查查獲現場之相關位置，核無必要，併此敘明。
據上論斷，應依刑事訴訟法第三百六十八條，判決如主文。
本案經檢察官郭弘佑到庭執行職務。
中      華      民      國      九十     年      三     月      六      日
                              台灣高等法院刑事第十一庭
                            審判長法  官  楊  照  男
                                        法  官  王  詠  寰
                                        法  官  陳  炳  彰
右正本證明與原本無異。
不得上訴。
                                        書記官  賴  淑  真
中      華      民      國     九十     年      三      月      八      日
附錄：本案論罪科刑法條全文
刑法第二百三十九條
有配偶而與人通姦者，處一年以下有期徒刑；其相姦者亦同。


司法院資訊處製作；財團法人民間司法改革基金會備份。
